【裁判字號】    97,訴,612
【裁判日期】    970918
【裁判案由】    新型專利舉發
【裁判全文】
臺北高等行政法院判決
                                     97年度訴字第00612號
                              .
原      告  坴賦佳金屬有限公司
代  表  人  甲○○董事）住同.
訴訟代理人  丙○○專利代理人.
被      告  經濟部智慧財產局
代  表  人  王美花（局長）住同上
訴訟代理人  戊○○兼送達代收.
            丁○○
參  加  人  行家鋼承板有限公司
代  表  人  乙○○董事）住同.
訴訟代理人  己○○專利代理人.
上列當事人間因新型專利舉發事件，原告不服經濟部中華民國97
年1 月17日經訴字第09706100580 號訴願決定，提起行政訴訟，
經本院命參加人獨立參加訴訟，本院判決如下：
    主      文
原告之訴駁回。
訴訟費用由原告負擔。
    事實及理由
一、事實概要：
    訴外人林添福前於民國（下同）87年2 月3 日以「縮口肋型
    鋼承板之構造」（下稱系爭案）向中央標準局（88年1 月26
    日改制為智慧財產局即被告）申請新型專利，經其編為第00
    000000號審查，准予專利，並於公告期滿後發給新型第1715
    53號專利證書（專利權期間：自87年11月1 日至99年2 月2
    日止），旋經申准讓與專利權予參加人。嗣原告以系爭案有
    違核准時專利法第98條第1 項第1 款及第2 項規定，不符新
    型專利要件，對之提起舉發。案經被告審查，於96年11月1
    日以（96）智專三(三)06006 字第09620612200 號專利舉發審
    定書為「舉發不成立」之處分。原告不服，提起訴願，經遭
    駁回，遂向本院提起行政訴訟。
二、原告訴稱：
  (1)引證案（即舉發證物1 之日本特開平0-000000「建築用金屬
    」專利案，參原處分卷P-18），係於西元1993年（原
    告誤載為1983年）10月19日公開於日本特許公報中。引證案
    之公開日較諸系爭案之申請日西元1998年2 月3 日更早見公
    開於日本特許廳之公開特許公報中，顯見引證案已具備證據
    能力與證據力，足證系爭案之申請專利範圍違反前揭專利法
    第98條第2 項之進步性要件，應撤銷其新型專利權。而引證
    案與舉發證物1 之美國案（參原處分卷P-14）西元1994年2
    月22日美國專利公報所公告之美國專利第5,287,671 號「
    CONSTRUCTION PANNEL WITH ADAPTED TO BE COUPLED
    TOGETHER」，舉發證物1 之歐洲案（參原處分卷P-08）西元
    1997年10月29日歐洲專利局專利公報所公告之歐洲專利申請
    第00000000.1號「CONSTRUCTION PANNEL WITH ADAPTED TO
    BE COUPLED TOGETHER 」為相同之申請人與相同特徵。
  (3)系爭案之申請專利範圍第1 項與引證案或與引證案及系爭案
    創作說明第1 頁及第2 圖所引述之先前技藝組合後，就已揭
    示之特徵逐一比較，即可得證系爭案之申請專利範圍違反前
    揭專利法第98條第2 項之進步性要件，應撤銷其新型專利權
    ：
    引證案之圖1 、圖3 及圖5 包含3 種實施例，而引證案前
      述3 種實施例之金屬鋼承板並均揭示有水平金屬板1 ，及
      於水平金屬板並設置複數水平床面3 ，並於水平床面3 向
      上形成容置空間。是以引證案之3 種實施例所組成之結構
      特徵與系爭案之於鋼承板體10設置複數澆置面11，及澆置
      面11並向上延伸形成之容置空間之結構特徵完全相等。系
      爭案之該元件特徵實為熟習相關技術者可經由引證案之水
      平金屬板1 特徵，輕易推知系爭案之鋼承板體10。顯見，
      於系爭案於鋼承板形成澆置面11者，於引證案早已存在有
      水平床面3 ，系爭案欠缺進步性。
    參酌引證案圖1 、圖3 及圖5 之3 種實施例，於引證案該
      3 種實施例之容置空間並構成有直立補強肋2c，且直立補
      強肋2c乃由相結合之直立補強肋2a、2b構成（如引證案之
      圖3 及圖6 所示）、並使直立補強肋2c呈現緊密貼合，並
      於水平金屬板1 另一面形成複數細縫。是以引證案該結構
      特徵與系爭案將貼合部12緊密貼合，以於板體10另一面形
      成複數細縫101 之結構特徵完全相等。實際上，該種鋼承
      板已存在於建築業界數十年。如此，當熟習相關技術者經
      由引證案之直立補強肋2c緊密貼合之特徵，即可輕易推知
      系爭案之貼合部12特徵。且於貼合部12下方形成細縫，早
      為引證案所揭示，系爭案並未有任何進步性。再參酌引證
      案圖1 、圖3 及圖5 之3 種實施例，更可得證該種鋼承板
      如引證案之圖1 、2 或圖5 可以一體成型結合而成，而與
      系爭案一體成型之構造相等；或引證案之圖3 、圖6 由複
      數金屬板組合而成更得證系爭案欠缺進步性。
    參照引證案之圖3 、圖4 、圖5 及圖5 所揭示之4 種實施
      例，於引證案該4 種實施例於直立補強肋2c並設有軸向凹
      槽11。引證案該部分結構特徵與系爭案之於貼合部12向上
      延伸設楔形肋13之結構特徵完全相等。且由引證案之圖4
      更可得證，該種凹槽11實際上與系爭案之楔形肋13目的與
      效果均相同，該種鋼承板已存在於建築業界數十年。如此
      ，當熟習相關技術者經由引證案之直立補強肋2c設置凹槽
      11之特徵，即可輕易推知系爭案之楔形肋13特徵。至於該
      種凹槽或稱楔形肋13係被設置於鋼承板之上方或下方並不
      影響其目的與效果，更由此得證系爭案欠缺進步性。是以
      ，引證案之凹槽與系爭案之楔形肋13相同，同樣能讓混凝
      土產生握裹性效果，被告所稱「查系爭案貼合部向上之楔
      型肋可與澆置之混凝土形成較佳握裹性，確具功效增進」
      於引證案早已存在。
    引證案之圖1 及圖2 之直立補強肋2c並設有三角形折疊固
      定片10，該固定片10之目的是將直立補強肋2a、2b互相貼
      合連接形成直立補強肋2c，且由圖1 及圖2 得知，該固定
      片10彼此之間並形成適當距離。引證案該結構特徵與系爭
      案之於貼合部12表面設複數密接嵌體121 ，及嵌體121 彼
      此間係呈一適當距離之結構特徵完全相等。再由引證案之
      圖2 更可得證，於該固定片之位置，於直立補強肋2c將設
      置有孔，得讓位於直立補強肋2c兩側水平床面3 澆置之混
      凝土相通，而使得水平金屬板與該混凝土間形成較佳之握
      裹性。而如引證案之圖5 及圖6 之實施例，並另設有其他
      形狀之固定片10，甚至如引證案之圖5 於一直立補強肋2c
      設置上、下數固定片10。且引證案之固定片與系爭案之密
      接嵌體121 目的與效果均相同，甚至引證案之結構特徵更
      優於系爭案。則熟習相關技術者經由引證案之直立補強肋
      2c設置固定片10之特徵，即可輕易推知系爭案之密接嵌體
      121 特徵，系爭案欠缺進步性。
    而系爭案創作說明第1 頁之先前技藝，並稱鋼承板體20，
      鋼承板體20設置複數澆置面21，並向上形成容置空間。是
      以系爭案先前技藝所揭示之鋼承板體20特徵與系爭案於鋼
      承板體10設置複數澆置面11，及澆置面11並向上延伸形成
      之容置空間之結構特徵完全相等。顯見，系爭案於鋼承板
      形成澆置面11者，於系爭案先前技藝早已存在，系爭案欠
      缺進步性。
    如引證案之圖3 、圖4 、圖5 等3 種實施例中，於引證案
      該3 種實施例於直立補強肋2c並設有軸向凹槽11及系爭案
      先前技藝亦設置有ㄇ形肋23。引證案該部分結構特徵與系
      爭案之於貼合部12向上延伸設楔形肋13之結構特徵完全相
      等，且由系爭案先前技藝所設之ㄇ形肋23實際上與系爭案
      之於貼合部12向上延伸設楔形肋13之結構特徵完全相等，
      系爭案僅為形狀小修飾。且由引證案之圖4 更可得證，該
      種凹槽11實際上與系爭案之楔形肋13目的與效果均相同，
      該種鋼承板已存在於建築業界數十年。如此，當熟習相關
      技術者經由引證案之直立補強肋2c設置凹槽11之特徵，即
      可輕易推知系爭案之楔形肋13特徵。至於該種凹槽或稱楔
      形肋13係被設置於鋼承板之上方或下方並不影響其目的與
      效果，更由此得證系爭案欠缺進步性。
    由系爭案申請專利範圍第1 項之特徵，與引證案多種實施
      例比較，於引證案多種實施例之組合後，或經與引證案多
      種實施例並組合系爭案之先前技藝後，即可得證系爭案之
      申請專利範圍特徵早為公開之習知技術，而引證案於系爭
      案申請前早被公開於日本特許公開公報中，為任何人明知
      或可得而知之先前技術，及系爭案先前技藝又早為原告所
      熟知。系爭案之申請專利範圍第1 項確實有違進步性要件
      ，理應撤銷其新型專利權。
  (4)就系爭案之申請專利範圍第2 項與引證案或與引證案及系爭
    案之先前技藝組合後，就已揭示之特徵比較，即可得證系爭
    案之申請專利範圍違反前揭專利法第98條第2 項之進步性要
    件，應撤銷其新型專利權：
    引證案之圖1 及圖5 已揭示水平金屬體可以為一體成型製造
    而成。系爭案先前技藝亦揭示該鋼承板體20為一體成型製造
    而成。是以，由系爭案申請專利範圍第2 項之特徵，與引證
    案之圖1 及圖5 比較及系爭案先前技藝，可得證兩者結構相
    等，而引證案於系爭案申請之前早被公開於日本特許公開公
    報中，為任何人明知或可得而知之先前技術，系爭案申請專
    利範圍第2 項確實有違進步性要件，應撤銷其新型專利權。
    且該種一體成型之鋼承板體既然於引證案及系爭案先前技藝
    均存在，則又可得證系爭案權之申請專利範圍第2 項確實有
    違新穎性要件，應撤銷其新型專利權。
  (5)綜上，原告以系爭案申請專利範圍第1 項及第2 項與引證案
    已揭示之多種實施例及系爭案先前技藝組合後特徵，足以證
    明系爭案之申請專利範圍欠缺進步性及新穎性，確實有違反
    專利法第98條第2 項規定，原處分及訴願決定顯然違法等情
    。因而聲明：「訴願決定及原處分均撤銷暨命被告作成舉發
    成立處分並撤銷系爭案專利權，訴訟費用由被告負擔」。
三、被告抗辯：
  (1)引證案所揭示圖1 、圖3 、圖4 、圖5 等實施例之金屬鋼承
    板水平床面上方形成容置空間，直立補強肋2c底面下方貼合
    處形成細縫以及直立補強肋2c設有折疊固定片10，雖分別相
    同於系爭案之容置空間、複數細縫及密接嵌體，但引證案直
    立補強肋下面外部軸方向的凹槽不同於系爭案貼合部向上之
    楔型肋。系爭案之構造係具有一鋼承板體，透過該板體上之
    該等貼合部與該等楔型肋相接設表面上所設之該等密接嵌體
    ，可令該板體之強度增大，俾該等澆置面在完成一混凝土澆
    置後，該板體與該混凝土間之握裹性可達最大效果，與引證
    案相較，確具功效增進。至於原告稱引證案之凹槽與系爭案
    之楔型肋相同，同樣能讓混凝土產生握裹性效果一事，蓋引
    證案所設之凹槽，其主要功用在於供裝配吊掛用之接頭配件
    ，與系爭案之楔型肋可使板體之強度增大，並與該混凝土產
    生較佳握裹性之功效不同，因此，引證案各種實施例之組合
    尚難證明系爭案申請專利範圍第1 項不具進步性。另引證案
    之圖1 及圖5 雖揭示其鋼承板可為一體成型製造，惟系爭案
    申請專利範圍第2 項係依附於第1 項，除記載板體係鍍鋅鋼
    板一體加工成型外亦包括第1 項所載之技術內容，引證案既
    不能證明系爭案之第1 項不具進步性，自不能證明第2 項不
    具進步性。
  (2)原告主張系爭案創作說明中所述之先前技術與引證案所揭示
    之各種實施例之組合證明系爭案欠缺進步性，惟系爭案於創
    作說明中所述之先前技術，其揭示之習用鋼承板向上延伸形
    成斷面略呈ㄇ字形之ㄇ形肋，該等ㄇ形肋彼此之間係呈一適
    當距離，由於該等ㄇ形肋之一面分別呈一束口，俾該等束口
    令該板體之另一面形成一複數槽溝，其構造不同於系爭案之
    楔型肋，系爭案即在於改進該先前技術ㄇ形肋與混凝土握裹
    性不佳之缺失，即使該先前技術與引證案各種實施例之組合
    亦不能證明系爭案申請專利範圍之第1 項及第2 項不具進步
    性。
  (3)綜上，被告以引證案與系爭案功效不同，引證案各種實施例
    之組合尚難證明系爭案申請專利範圍不具進步性，原處分並
    無違誤等情，而聲明：「原告之訴駁回，訴訟費用由原告負
    擔」。
四、參加人之陳述：
  (1)依83年1 月21日修正公布之專利法第97條及同法第103 條第
    2 項之規定，可知新型專利的標的係在保護申請專利範圍所
    界定的物品形狀、構造或裝置。而系爭案申請專利範圍所界
    定之結構特徵，皆係參加人針對先前技藝（系爭案第2 圖參
    照）長久以來存在澆置面21、容置空間及ㄇ形肋23，與混凝
    土24間握裹性強度不夠之問題、ㄇ形肋23所造成之束口231
    不美觀，需予以填補後才能施以塗漆、貼附飾面或披土粉刷
    之作業，需消耗相當多製造成本之問題；及由於ㄇ形肋23之
    束口231 朝下，火災時，ㄇ形肋23將受高溫影響，不久即失
    去其原有硬度之問題等，經過長久努力研究與實驗，所開發
    設計出之新穎結構，故系爭案不僅符合專利法第97條規定之
    新型專利要件，亦無任何違反同法第98條第2 項之情事，且
    經被告審查後，已於87年11月1 日獲准專利公告在案，並依
    法取得新型專利權。
  (2)原告所提舉發證物1 係日本特開平0-000000號（即引證案）
    、美國專利公告第5,287,671 號及歐洲專利公開第00000000
    .1號之專利案，其中最早係於西元1993年10月19日公開之引
    證案，其所揭露之「建築用金屬鋼板」，係於一鋼板1 中央
    凸設有T 形之補強肋9 ，用以補強鋼板1 中央缺乏之支撐力
    量，加上鋼板1 兩側設有可相組合的補強肋2a、2b，以幫助
    一鋼板1 可簡易地與另一鋼板1 相組合。系爭案與引證案無
    論在創作動機、目的、結構或功效上均存在非常大之差異，
    系爭案未違專利法第98條第2 項之規定：
    系爭案與引證案在創作動機上之差異：
      系爭案係為解決先前技藝中長久以來存在之下列問題，所
      開發設計出之新穎結構，已如上述。而相反地，引證案之
      創作動機係針對習知鋼板只有兩端邊緣具有凸肋，使得鋼
      板中央缺乏支撐的力量，致利用習知鋼板架構一樓層時，
      因樓層中央無補強結構，易發生中央缺乏支撐力量之缺點
      ，因此，引證案之創作動機及據此所揭露之整體結構，無
      法證明與系爭案之創作動機及整體結構有何關聯，畢竟，
      引證案中所揭露之整體結構完全無法解決系爭案所欲解決
      之先前技藝之缺失，二者之創作動機截然不同。
    系爭案與引證案在結構特徵上之差異：
      系爭案的結構特徵在板體10係一體加工成型（系爭案第11
      圖參照），該板體10之一面具有一複數澆置面11，並沿該
      等澆置面11向上延伸之周圍形成一上方開口之容置空間，
      該等容置空間彼此周圍構成一貼合部12，俾藉由該等貼合
      部12之緊密貼合，令該板體10另一面形成一複數細縫101
      ，該等貼合部12向上延伸分別設有一斷面呈楔形之楔形肋
      13，該等楔形肋13彼此之間係呈一適當距離，且該等貼合
      部12在與該等楔形肋13相接設之表面上，分別設有一複數
      密接嵌體121 ，該等嵌體121 彼此之間係呈一適當距離。
      由上述可知，系爭案係由貼合部12間係緊密貼合，令板體
      10另一面形成複數細縫101 、貼合部12向上延伸形成斷面
      呈楔形之楔形肋13及貼合部12在與楔形肋13相接設之表面
      上設有複數密接嵌體121 之必要特徵所共同形成之一整體
      結構，缺一不可。反觀引證案之特徵，係在水平金屬板之
      水平床面3 上延伸出一T 形肋9 ，該T 形肋9 係用以補強
      水平床面3 中央所缺乏之力量，其上完全未設計有系爭案
      所主張之「楔形肋13」，意即引證案所揭露之T 形肋9 並
      無法解決其與混凝土間握裹性及耐火性不佳之問題，因此
      ，引證案所揭露之T 形肋9 絕對無法取代系爭案楔形肋13
      所扮演的角色，且無法達成系爭案楔形肋13所具有之功效
      。且引證案之直立補強肋2a、2b特徵，該二直立補強肋2a
      、2b係分別設在水平金屬板1 之兩側緣，以使一水平金屬
      板1 能與另一水平金屬板1 相互組合成一體，且於該二直
      立補強肋2a、2b之根部間形成一軸向凹槽11，其上除完全
      無系爭案之楔形肋13外，該二直立補強肋2a、2b間亦未設
      有系爭案之複數密接嵌體121 。此外，由於引證案之軸向
      凹槽11之設計動機，係用以吊掛一懸吊器具15，引證案之
      軸向凹槽11必需是大到足以吊掛該懸吊器具15之凹槽，絕
      非系爭案所稱之細縫101 ，故引證案之軸向凹槽11無法解
      決耐火性不佳之問題。另引證案之軸向凹槽11係形成在鄰
      近水平床面3 的位置，而非如系爭案之楔形肋13必需設在
      遠離板體10之一側，故引證案之軸向凹槽11根本不可能解
      決與混凝土間握裹性強度不佳之問題。
    系爭案與引證案在功能上之差異：
      引證案之T 形肋9 未如系爭案楔形肋13中間具有阻隔高溫
      之空間，因此引證案之水平金屬板1 於火災時，其T 形肋
      9 將會使高溫快速地傳導到水平金屬板1 上之其他結構，
      而對水平金屬板1 及其上之混凝土造成影響，而系爭案卻
      可因為楔形肋13中間具有阻隔高溫之氣室空間，而可拉長
      高溫傳導至板體10上其他結構所需之時間。且系爭案之楔
      形肋13於截面之兩側仍具有支撐之功能，使得板體10上鋪
      設混凝土時，楔形肋13仍可支撐混凝土，不致輕易產生變
      形，反之，當引證案之水平金屬板1 上鋪設混凝土時，由
      於T 形肋9 外型之緣故，使得T 形肋9 可承受外力之程度
      ，遠不及系爭案楔形肋13所可承受外力之程度，而可能提
      早被外力彎折而變形損壞。又系爭案所述之鋼承板係可充
      當樓板所需之全部正向鋼筋及一部分之溫度鋼筋之用，其
      被施以混凝土之澆置面11，由於具有楔形肋13之分佈，使
      得該板體10與混凝土14間之握裹性（Keybond ）可達最大
      效果，並令混凝土14之收縮達到最小，而該等貼合部12與
      該等楔形肋13相接設之表面上所設於之該等密接嵌體121
      ，由於可增大該等楔形肋13與混凝土14間握裹性之強度，
      同時，該鋼承板背對楔形肋13所呈現之一平整面，僅具微
      小的細縫101 ，故直接塗漆、貼附飾面或披土粉刷即可使
      用。
  (3)原告辯稱引證案之軸向凹槽11是否設置於直立補強肋2c之上
    方或下方，並不影響其目的及效果。惟事實上，當軸向凹槽
    11設置於直立補強肋2c之下方時，因其位置接近水平床面3
    的位置，任何稍具常識之士，均可輕易判斷出其不可能解決
    與混凝土間握裹性強度不佳之問題。又就原告辯稱系爭案之
    楔形肋13是否能解決耐火性不佳之問題，令人存疑。惟事實
    上，在樓板間增設氣室空間（即相當於系爭案之楔形肋13內
    所形成的氣室空間），不僅可節省混凝土的用量、增加隔音
    效果，更因氣室空間具有較佳的斷熱效果，當然可阻隔熱傳
    導，進而解決耐火性不佳之問題，該等功效不僅已為被告肯
    定，而獲准新型專利權，亦因廣受建築業界肯定，引起同業
    覬覦，而亟欲以不當手段，撤銷系爭案應有之新型專利權，
    以遂行其仿冒之意圖，否則，若系爭案之結構特徵無法達成
    預期功效，或引證案之結構特徵具有較系爭案更佳之功效，
    原告實無必要耗費寶貴的金錢、人力及時間，對系爭案一再
    提出舉發。
  (4)綜上，參加人以系爭案無論在創作動機、結構特徵及功效目
    的皆與引證案不同，故系爭案非運用申請前既有之技術或知
    識，而為熟習該項技術者所能輕易完成且未能增進功效者，
    已具備新穎性與進步性，未違專利法第98條第2 項之規定等
    語，因而聲明：「原告之訴駁回，訴訟費用由原告負擔」。
五、得心證之理由：
  (1)按凡對物品之形狀、構造或裝置之創作或改良，而可供產業
    上利用者，得依系爭案核准時專利法第97條暨第98條第1 項
    規定申請取得新型專利。惟其「新型係運用申請前既有之技
    術或知識，而為熟習該項技術者所能輕易完成且未能增進功
    效時」，仍不得依法申請取得新型專利，復為同法第98條第
    2 項所明定。而對於獲准專利權之新型，任何人認有違反專
    利法第105 條準用第27條或違反第97條至第99條規定者，依
    法得附具證據，向專利專責機關舉發之。從而，系爭案有無
    違反專利法之情事而應撤銷其新型專利權，依法應由舉發人
    附具證據證明之，倘其證據不足以證明系爭案有違專利法之
    規定，自應為舉發不成立之處分。
  (2)本件系爭第00000000號「縮口肋型鋼承板之構造」新型專利
    案，其申請專利範圍共2 項，第1 項為獨立項，第2 項為附
    屬項：
    一種縮口肋型鋼承板之構造，該構造具有一鋼承板體，該
      板體之一面具有一複數澆置面，並沿該等澆置面向上延伸
      之周圍形成一上方開口之容置空間，該等容置空間彼此周
      圍構成一貼合部，俾藉由該等貼合部之緊密貼合，令該板
      體另一面形成一複數細縫，該等貼合部向上延伸分別設有
      一斷面呈楔形之楔形肋，該等楔形肋彼此之間係呈一適當
      距離，且該等貼合部在與該等楔形肋相接設之表面上分別
      設有一複數密接嵌體，該等嵌體彼此之間係呈一適當距離
      ；如上述之構件，透過該板體上之該等貼合部與該等楔形
      肋相接設表面上所設之該等密接嵌體，可令該板體之強度
      增大，俾該等澆置面在完成一混凝土澆置後，該板體與該
      混凝土間之握裹性（Keybond ）可達最大效果，並令該混
      凝土之收縮達到最小，同時該板體另一面所呈之平整性可
      達最大之運作空間。
    如申請專利範圍第1 項所述之縮口肋型鋼承板之構造，其
      中該板體係為鍍鋅鋼板一體加工成型製造而成。
    所以，其為一體成型，而創作目的是該板體與該混凝土間之
    握裹性可達最大效果，並令該混凝土之收縮達到最小，同時
    該板體另一面所呈之平整性可達最大之運作空間。
  (3)原告所提之引證案係西元1993年10月19日公開之日本特開平
    0-000000號專利案、而引證案之美國案、歐洲案，原告於舉
    發理由指三者均為相同之申請人及相同特徵，並僅以引證案
    與系爭案申請專利範圍進行比較說明，本院亦僅就此為審理
    ，先此敘明。原告主張：
    就系爭案申請專利範圍第1 項，其結構特徵與引證案相同
      ，為熟習相關技術者可經由引證案之水平金屬板特徵，輕
      易推知系爭案之鋼承板體。
      1.引證案之金屬鋼承板均揭示有「水平金屬板」，於水平
        金屬板並設置「複數水平床面」，並於水平床面向上形
        成「容置空間」，該容置空間並構成有直立補強肋呈現
        緊密貼合，並於水平金屬板另一面形成複數細縫。
      2.系爭案之於「鋼承板體」設置「複數澆置面「及澆置面
        並向上延伸形成之「容置空間」，將楔形肋之貼合部緊
        密貼合，以於板體另一面形成複數細縫。
    就系爭案申請專利範圍第2 項而言，引證案已揭示水平金
      屬體可以為一體成型製造而成，其與系爭案申請專利範圍
      第2 項之特徵相較引證案之鋼承板可以一體成型結合而成
      ，而與系爭案一體成型之構造完全相等。
    另引證案於直立補強肋並設有軸向凹槽，該部分結構特徵
      與系爭案之於貼合部向上延伸設楔形肋之結構特徵完全相
      等，亦為熟習該項技術者經由引證案之直立補強肋設置凹
      槽之特徵，即可輕易推知系爭案之楔形肋特徵。至於，該
      種凹槽或稱楔形肋係被設置於鋼承板之上方或下方並不影
      響其目的與效果，引證案之凹槽與系爭案之楔形肋相同，
      同樣能讓混凝土產生握裹性效果。
  (4)經查，金屬鋼承板與混凝土間如何結合，能讓混凝土產生握
    裹性發揮更大之效果，是系爭案之創作目的，而金屬鋼承板
    與混凝土間必然存在「金屬板」、「水平面」、「容置空間
    」、「細縫」，這是不同材質之間結合過程中，所呈現之必
    然結構，即使系爭案與引證案間結構名稱不同，但仍屬同樣
    元件之觀察，然此不足以認定系爭案不具進步性。重點應觀
    察系爭案之技術特徵，是否為引證案所敘明、或習知技術所
    應用。系爭案之為改良先前技術ㄇ形肋之缺失，將ㄇ形肋之
    左右兩側下半段之鋼板夾緊形成貼合部，所以上方會形成楔
    形肋，而貼合部緊密貼合後其間空間將形成細縫，先前技術
    ㄇ形肋因左右各自分立，所以其間形成空間，就混凝土之貼
    合面而言自有差異，而且先前技術ㄇ形肋，經結合為下方貼
    合部緊密貼之楔形肋，當然提升混凝土產生較佳之握裹性。
    然而，引證案為先前技術ㄇ形肋左右兩側之完全結合，保留
    上方之平面，形成Ｔ型肋，不同於系爭案上方呈現楔形肋之
    空間，Ｔ型肋、楔形肋均有改善混凝土握裹性之效果，但二
    者思考方式不同。
    引證案於直立補強肋（Ｔ型肋）並設有軸向凹槽，但軸向
      凹槽之形成是兩個一體成型之水平金屬板左右結合始構成
      （參見引證案圖3 之A 、B ，參見原處分卷p-16），而系
      爭案之楔形肋所形成內部之空間，卻是單一一體成型鋼承
      板體，自己獨立形成。故原告所稱引證案於直立補強肋並
      設有軸向凹槽，該部分結構特徵與系爭案之於貼合部向上
      延伸設楔形肋之結構特徵完全相等，自無可採。
    引證案於兩個一體成型之水平金屬板左右結合而設有軸向
      凹槽，該功能之目的是為勾掛而形成，得因不同之勾掛目
      的而調整兩個水平金屬板之左右兩側之設計（參見引證案
      圖4 之A 、B 、C 、D 、E ，參見原處分卷p-16背面），
      故引證案之軸向凹槽功能，其主要功用在於供裝配吊掛用
      之接頭配件，與系爭案之楔型肋所形成內部空間之目的。
      可使板體之強度增大，並與該混凝土產生較佳握裹性之功
      效不同。
  (5)所以，系爭案之貼合部「向上」、「內部」延伸分別設有一
    斷面呈楔形之楔形肋，其與引證案直立補強肋「下面」、「
    外部」軸向之凹槽不同，系爭案之構造係具有一鋼承板體，
    透過該板體上之該等貼合部與該等楔形肋相接設表面上所設
    之該等密接嵌體，可令該板體之強度增大，俾該等澆置面在
    完成一混凝土澆置後，該板體與該混凝土間之握裹性可達最
    大效果，與引證案相較，確具功效增進，故引證案各種實施
    例之組合，不足以證明系爭案申請專利範圍第1 項之獨立項
    不具進步性。而系爭案申請專利範圍第2 項之附屬項係依附
    於第1 項之獨立項，其記載該獨立項所述之縮口肋型鋼承板
    之構造，其中該板體係為鍍鋅鋼板一體加工成型製造而成，
    雖引證案亦為一體成型，但引證案之軸向凹槽是兩個一體成
    形之水平金屬板左右結合始構成，就一體成型之描述二者立
    於不同之觀察，引證案自亦無從證明第2 項之附屬項不具進
    步性。
六、從而，依原告所提出之證據不足證明系爭案不具新穎性、進
    步性。綜上所述，被告所為舉發不成立之處分，並無不法，
    訴願決定予以維持，亦無不合。原告徒執前詞，訴請撤銷，
    並命被告為舉發成立之行政處分，為無理由，應予駁回。兩
    造其餘攻擊防禦方法均與本件判決結果不生影響，故不逐一
    論述，併此敘明。
七、據上論結，本件原告之訴為無理由，依行政訴訟法第98條第
    1 項前段，判決如主文。
中    華    民    國    97    年    9     月    18    日
            臺北高等行政法院第三庭
                    審判長法  官  姜素娥
                          法  官  劉介中
                          法  官  陳心弘
上為正本係照原本作成。
如不服本判決，應於送達後20日內向本院提出上訴狀並表明上訴
理由，如於本判決宣示後送達前提起上訴者，應於判決送達後20
日內補提上訴理由書（須按他造人數附繕本）。
中    華    民    國    97    年     9    月   18     日
                          書記官  鄭聚恩


司法院資訊處製作；財團法人民間司法改革基金會備份。
